【裁判字號】    98,審抗,385
【裁判日期】    981229
【裁判案由】    清算
【裁判全文】
臺灣臺北地方法院民事裁定             98年度審抗字第385號
抗  告  人  丙○○
相  對  人  聯信貴金屬股份有限公司
法定代理人  甲○○
            乙○○
上列抗告人因聲請進行清算事件，對於中華民國98年11月2日本
院所為98年度審司字第512號裁定提起抗告，本院裁定如下：
    主  文
抗告駁回。
抗告程序費用新臺幣壹仟元由抗告人負擔。
    理  由
一、按解散之公司，除因合併、分割、破產而解散外，應行清算
    ；解散之公司，於清算範圍內，視為尚未解散；公司經中央
    主管機關撤銷或廢止登記者，準用前三條之規定，公司法第
    24條、第25條、第26條之1分別定有明文。又公司之清算，
    以董事為清算人，但本法或章程另有規定或股東會另選清算
    人時，不在此限，且上開公司法第322條第1項之法定清算人
    ，係當然就任，無需清算人為就任之承諾（經濟部81年8月
    27日商字第223740號函釋參照），應以命令公司解散或撤銷
    公司登記之日為清算人就任之日。另依公司法第334條準用
    同法第83條及第87條第3、4項規定：「清算人應於就任後15
    日內，將其姓名、住所或居所及就任日期，向法院聲報。清
    算人之解任，應由股東於15日內，向法院聲報。清算人由法
    院選派時，應公告之；解任時亦同。違反第1項或第2項聲報
    期限之規定者，各處新臺幣3,000元以上15,000元以下罰鍰
    」、「清算人應於6個月內完結清算；不能於6個月內完結清
    算時，清算人得申敘理由，向法院聲請展期。清算人不於前
    項規定期限內清算完結者，各處新臺幣10,000元以上50,000
    元以下罰鍰」。
二、抗告意旨略以：本件係因相對人聯信貴金屬股份有限公司（
    下稱聯信貴金屬公司）之董事長陳哲仁，因遭通緝逃匿無蹤
    ，已不能擔任清算人職務，而其餘董事甲○○、乙○○復怠
    於執行清算職務，抗告人乃以利害關係人之身分，向法院聲
    請相對人之其餘董事甲○○、乙○○進行清算程序並受法院
    監督，以保障抗告人之訴訟權及財產權，惟原裁定以法無利
    害關係人得聲請法院命清算人進行清算之規定駁回其聲請，
    顯用法偏頗不公，爰依法提起抗告，請求廢棄原裁定。
三、經查：相對人聯信貴金屬公司業經經濟部以82年3月9日經（
    82）商字第206187號函核定命令解散，並經臺北市政府建設
    局82年6月8日北市建一字第46055號公告撤銷公司登記在案
    ，有抗告人於原審所提臺北市商業管理處96年5月28日北市
    商二字第09631740900號函在卷可稽，依公司法第26條之1、
    第24條規定，聯信貴金屬公司即應行清算。又相對人公司章
    程無關於清算人之特別規定，股東會復未決議選任清算人等
    情，有抗告人提出之變更登記事項卡、章程可稽（見原審卷
    第18至21頁，第6至9頁），是以本件自82年6月8日相對人經
    撤銷登記時起即由法定清算人即公司董事陳哲仁、甲○○及
    乙○○開始清算程序，縱使法定清算人陳哲仁後於93年間遭
    通緝而有現實不能擔任清算人進行清算之情事，但仍有其餘
    董事甲○○、乙○○擔任法定清算人進行清算。是本件抗告
    人依公司法第24條、第322條第1項前段及民法第42條第1項
    規定，聲請原審命清算人甲○○、乙○○進行清算，自屬有
    誤。又縱認法定清算人甲○○及乙○○係怠於執行清算職務
    ，惟依上開說明，亦屬法院監督及裁量罰鍰之權，是抗告人
    前開聲請，實乏依據，不應准許。從而，抗告意旨指摘原裁
    定不當，求予廢棄，為無理由，應予駁回。
四、據上論結，本件抗告為無理由，爰依非訟事件法第21條第2
    項、第24條第1項、第46條，民事訴訟法第495條之1第1項、
    第449條第1項、第78條，裁定如主文。
中    華    民    國    98    年    12    月    29    日
                  民事第六庭    法  官  朱漢寶
                                法  官  賴錦華
                                法  官  陶亞琴
以上正本係照原本作成
如不服本裁定應於送達後10日內向本院提出抗告狀，並繳納抗告
費新臺幣1,000元。
中    華    民    國    98    年    12    月    29    日
                                書記官  曹瓊文

司法院資訊處製作；財團法人民間司法改革基金會備份。
